最高法院刑事判決　　　　　　　　　　　　　　　九十一年度台上字第六三八五號
　　上　訴　人　台灣高等法院台南分院檢察署檢察官
　　被　　　告　乙○○
　　　　　　　　甲○○
右上訴人因被告等違反毒品危害防制條例案件，不服台灣高等法院台南分院中華民國
九十一年八月二十九日第二審更審判決（九十一年度上更(二)字第一一六號，起訴案號
：台灣雲林地方法院檢察署八十八年度偵字第三七三八、三八七○、三九二○號），
提起上訴，本院判決如左：
    主  文
原判決撤銷，發回台灣高等法院台南分院。
    理  由
本件原判決認定：被告乙○○與甲○○二人基於犯意之聯絡，意圖販賣而共同持有第
一級毒品海洛因淨重共九十八點二七公克。嗣因乙○○將毛重七十六‧二公克海洛因
（三十八‧四公克、三十七‧八公克各一包）、及毛重一一四．六公克安非他命（三
十八公克、三十八‧二公克、三十八‧四公克各一包），併同美製半自動制式九０手
槍一枝及子彈二十一顆藏放於乙○○所有之Ｅ四｜四九二七號小客車上；（販賣安非
他命及非法持有槍彈部分均經判決確定）並將毛重二十七‧一公克海洛因（一‧九公
克一包、二公克一包、三‧八公克二包、三‧九公克四包）、封裝袋一三三個（中型
三十九個、小型九十四個），交由知情之甲○○藏放於雲林縣斗六市○○○街二一一
號之兩人租屋處。嗣黃小文於八十八年七月二日十四時許向嘉義縣警察局刑警隊舉發
上情，警方乃於當日十六時三十分許，在雲林縣斗六市○○路中泰遊藝場查獲乙○○
與甲○○，警方將右開Ｅ四｜四九二七號小客車開回嘉義縣警察局刑警隊隊部後，在
Ｅ四｜四九二七號小客車上查扣乙○○所有之毛重七十六‧二公克海洛因，隨後警方
又於同日十八時帶同甲○○前往其與乙○○租住之雲林縣斗六市○○○街二一一號，
查扣乙○○所有之毛重二十七‧一公克海洛因、意圖供販賣安非他命所用之封裝袋計
中型封裝袋三十九個、小型封裝袋九十四個（以上計查扣海洛因淨重九八點二七公克
）等情，因而撤銷第一審關於乙○○、甲○○販賣第一級毒品部分不當之判決，改判
論處乙○○、甲○○共同意圖販賣而持有第一級毒品罪刑，扣案之第一級毒品海洛因
（淨重玖拾捌點貳柒公克）沒收銷燬之，包裝重陸點貳零公克、中型封裝袋拾玖個
、小型封裝袋玖拾肆個均沒收。固非無見。
第按查獲之毒品及專供製造或施用毒品之器具，不問屬於犯人與否，均沒收銷燬之。
毒品危害防制條例第十八條第一項前段定有明文。查本件原判決認定在被告乙○○所
有之小客車上查獲毛重七十六‧二公克之海洛因及在被告乙○○、甲○○租住之房間
內查獲毛重二十七‧一公克海洛因，則上開查獲之海洛因毛重共為一○三‧三公克，
經送鑑定結果，其海洛因之純度高達六十七‧四八％，純質淨重六十六‧三一公克，
包裝重六‧二○公克，此有法務部調查局鑑定通知書可稽（見一審卷第二八○頁），
查上述包裝重六‧二○公克，如何計算？是否即為查獲海洛因十包之包裝重量，如果
屬實，則該包裝係屬毒品之部分，要與所謂之外包裝有別，似應依上開規定沒收銷燬
始符法制，原判決認依上開規定沒收銷燬者，僅以毒品本身為限，並不及於外包裝，
即依刑法第三十八條第一項第二款之規定宣告沒收，尚難謂無適用法則不當之違誤。
次按毒品危害防制條例第十九條規定，犯第四條至第九條、第十二條、第十三條或第
十四條第一項、第二項之罪者，其供犯罪所用之財物，均沒收之。查本件在被告等租
住處查獲之封裝袋共一三三個（即中型封裝袋三十九個，小型封裝袋九十四個），究
係供犯罪所用之物或供犯罪預備之物，原審未詳加調查、明白審認，遽依刑法第三十
八條第一項第二款規定宣告沒收，亦嫌速斷。檢察官上訴意旨，執以指摘原判決不當
，非無理由，應認原判決仍有撤銷發回之原因。
據上論結，應依刑事訴訟法第三百九十七條、第四百零一條，判決如主文。
中      華      民      國    九十一    年     十一     月     十四     日
                              最高法院刑事第十一庭
                                  審判長法官  呂  潮  澤
                                        法官  白  文  漳
                                        法官  陳  世  雄
                                        法官  孫  增  同
                                        法官  林  開  任
      右正本證明與原本無異
                                              書  記  官
中      華      民      國    九十一    年     十一     月     二十     日
